臺灣士林地方法院刑事判決　　　　　　　 96年度訴字第107號
公　訴　人　臺灣士林地方法院檢察署檢察官
被　　　告　戊○○
選任辯護人　溫惠美律師
被　　　告　甲○○
選任辯護人　連鳳翔律師
　　　　　　曾郁智律師
　　　　　　陳德峰律師
被　　　告　丙○○
上列被告等因妨害自由等案件，經檢察官提起公訴（95年度偵字
第10654 、12676 號），被告等於本院審理程序中為有罪之陳述
，本院合議庭裁定由受命法官獨任依簡式審判程序審理，並判決
如下：
    主  文
戊○○、甲○○、丙○○共同私行拘禁。戊○○處有期徒刑拾月
，減為有期徒刑伍月，如易科罰金以銀元參佰元即新臺幣玖佰元
折算壹日，緩刑貳年。甲○○累犯，處有期徒刑壹年，減為有期
徒刑陸月，如易科罰金以銀元參佰元即新臺幣玖佰元折算壹日。
丙○○處有期徒刑捌月，減為有期徒刑肆月，如易科罰金以銀元
參佰元即新臺幣玖佰元折算壹日，緩刑貳年。
    理  由
一、本件犯罪事實及證據除引用起訴書之記載（如附件起訴書）
    外，另補充：
    (一)甲○○以不詳電話號碼撥打乙○○（本院通緝中）所持用
      另1 門號0000000000號電話確認丁○○已遭帶往該貨櫃屋
      後，旋於民國95年4 月10日中午12時34分前之某時到達該
      貨櫃屋，向丁○○揚稱：「你知道我們帶你來是為了什麼
      事吧」；乙○○亦向丁○○揚稱：「有欠錢就要還錢」等
      加害生命、身體、財產之事恐嚇丁○○，致生危害於丁○○之安全。
    (二)中華電信行通分公司客戶服務處查詢電話使用者資料函覆
      單及本院公務電話記錄各1 份（分見本院卷第80頁及第12
      3 頁）。
    (三)被告戊○○、甲○○、丙○○於本院審理時之自白，核與
      起訴書所載證據相符，足見被告戊○○、甲○○、丙○○
      自白與事實相符。本件事證明確，被告戊○○、甲○○、
      丙○○犯行洵堪認定，應依法論科。
二、查被告戊○○、甲○○、丙○○行為後，刑法於94年2 月2
    日修正公布，95年7 月1 日施行，其中刪除第55條（牽連犯
    ），並修正第2 條（新舊法之比較適用）、第33條第5 款（
    罰金刑）等規定。其中刑法第2 條係規範行為後法律變更所
    生新舊法律比較適用之準據法，是刑法第2 條本身雖經修正
    ，但該條文既屬適用法律之準據法，本身尚無比較新舊法之
    問題，應逕適用裁判時即修正後刑法第2 條規定以決定適用
    之刑罰法律。
  (一)行為後法律有變更者，適用行為時之法律。但行為後之法律
    有利於行為人者，適用最有利於行為人之法律，修正後刑法
    第2 條第1 項定有明文。又比較時應就罪刑有關之共犯、未
    遂犯、想像競合犯、牽連犯、連續犯、結合犯，以及累犯加
    重、自首減輕暨其他法定加減（如身分加減）與加減例等一
    切規定，綜其全部罪刑之結果而為比較。再從刑附屬於主刑
    ，除法律有特別規定者外，依主刑所適用之法律（最高法院
    95年第8 次刑事庭會議決議參照）。
  (二)修正前刑法第55條有關「犯一罪而其方法或結果之行為犯他
    罪名者，從一重處斷」之牽連犯規定，經修正刪除。被告等
    於本案所為剝奪行動自由、傷害、恐嚇之犯行均發生於刑法
    修正之前，2 罪間有方法、目的之牽連關係，為牽連犯，依
    修正前刑法第55條規定，應從一重之妨害自由罪處斷，而刑
    法修正後被告所為並無牽連犯之適用，均應分論併罰，是修
    正前之規定對被告等較為有利。
  (三)罰金刑部分，刑法第277 條第1 項、第302 條第1 項及第30
    5 條均有罰金刑之規定。刑法分則編各罪所定罰金刑之貨幣
    單位原為銀元，修正前刑法第33條第5 款規定：「罰金：1
    元（銀元）以上。」，而依罰金罰鍰提高標準條例規定，就
    72年6 月26日前修正之刑法部分條文罰金數額提高2 至10倍
    ，其後修正者則不提高倍數，並依現行法規所定貨幣單位折
    算新臺幣條例規定，以銀元1 元折算新臺幣3 元；修正後刑
    法第33條第5 款規定：「罰金：新臺幣1,000 元以上，以百
    元計算之。」，刑法第33條第5 款所定罰金貨幣單位經修正
    為新臺幣後，刑法分則各罪所定罰金刑之貨幣單位亦應配合
    修正為新臺幣，為使刑法分則編各罪所定罰金之最高數額與
    刑法修正前趨於一致，乃增訂刑法施行法第1 條之1 ：「中
    華民國94年1 月7 日刑法修正施行後，刑法分則編所定罰金
    之貨幣單位為新臺幣。94年1 月7 日刑法修正時，刑法分則
    編未修正之條文定有罰金者，自94年1 月7 日刑法修正施行
    後，就其所定數額提高為30倍。但72年6 月26日至94年1 月
    7 日新增或修正之條文，就其所定數額提高為3 倍。」；從
    而，刑法分則編各罪所定罰金刑之最高數額，於上開規定修
    正後並無不同，惟修正後刑法第33條第5 款所定罰金刑最低
    數額，較之修正前提高，修正前刑法第33條第5 款規定為有
    利於被告。
  (四)綜上，本件經綜合觀察全部罪刑比較之結果，依修正後刑法
    第2 條第1 項前段規定，應適用修正前刑法第33條第5 款罰
    金刑及第55條牽連犯之規定。
三、核被告戊○○、甲○○、丙○○所為，均係犯刑法第277 條
    第1 項之傷害罪、第302 條第1 項剝奪行動自由罪及同法第
    305 條之恐嚇罪。又被告戊○○、甲○○、丙○○與乙○○
    就上開犯行，有犯意聯絡及行為分擔，均為共同正犯（按修
    正後刑法第28條關於成立共同正犯之標準，將原來共同正犯
    之共同「實施」犯罪，改為共同「實行」犯罪，剔除完全未
    參與犯罪相關行為之「實行」的「陰謀共同正犯」及「預備
    共同正犯」，是修正後之共同正犯之可罰性要件之範圍業雖
    已減縮，惟對本件被告3 人而言，本件被告戊○○以自己共
    同犯罪之意思，事先同謀，而推由被告甲○○、丙○○、乙○○實施犯罪行為，均已參與實行行為，故修正前後之規定
    ，無何有利或不利之情形）。再被告戊○○、甲○○、丙○○犯上開3 罪，有方法、目的之牽連關係，應依修正前刑法
    第55條牽連犯之規定，從一重之剝奪行動自由罪處斷。再被
    告甲○○曾因竊佔案件，於95年1 月17日經臺灣高等法院以
    94年度上易字第1975號判處有期徒刑5 月確定，於95年3 月
    17日易科罰金執行完畢，有臺灣高等法院被告前案紀錄表附
    卷可參，其於有期徒刑執行完畢5 年內，再故意犯有期徒刑
    以上之前開2 罪，不論依修正前之刑法第47條，或修正後之
    刑法第47條第1 項之規定，均構成累犯，對被告甲○○而言
    並無有利或不利之情形，自不生新舊法比較之問題，應逕依
    修正後刑法第47條第1 項之規定，論以累犯，並依法加重其
    刑。爰審酌被告戊○○因與被害人丁○○有債務糾紛，被告
    甲○○、丙○○昧於重利，即強行剝奪被害人丁○○之行動
    自由，復傷害及恐嚇被害人丁○○，而其等謀議者及行為者
    分擔之程度、造成被害人心理之傷害難以平復，被害人丁○○行動自由遭剝奪之時間約達4 小時，復審酌彼等於本院審
    理時均能坦承犯行，及其等生活狀況、智識程度等一切情狀
    ，分別量處如主文所示之刑。又被告戊○○、甲○○、丙○○均係於96年4 月24日以前犯本罪，應均依中華民國96年罪
    犯減刑條例第2 條第1 項第3 款之規定各減其宣告刑期2 分
    之1 ，並應依中華民國96年罪犯減刑條例第9 條諭知易科罰
    金之折算標準。又修正前刑法第41條第1 項前段規定：「犯
    最重本刑為5 年以下有期徒刑以下之刑之罪，而受6 個月以
    下有期徒刑或拘役之宣告，因身體、教育、職業、家庭之關
    係或其他正當事由，執行顯有困難者，得以1 元以上3 元以
    下折算1 日，易科罰金。」，而被告戊○○、甲○○、丙○○行為時之易科罰金折算標準，依95年7 月1 日修正條文施
    行前罰金罰鍰提高標準條例第2 條前段之規定（該條業經總
    統於95年5 月17日公布刪除，並自95年7 月1 日失效），就
    其原定數額提高為100 倍折算1 日，則被告戊○○、甲○○
    、丙○○行為時之易科罰金折算標準，應以銀元100 元至30
    0 元折算1 日，經折算為新臺幣後，係以新臺幣300 元至90
    0 元折算為1 日；惟修正後之刑法第41條第1 項前段則規定
    ：「犯最重本刑為5 年以下有期徒刑以下之刑之罪，而受6
    個月以下有期徒刑或拘役之宣告者，得以新臺幣1,000 元、
    2,000 元或3,000 元折算1 日，易科罰金。」，比較修正前
    後之易科罰金折算標準，依刑法第2 條第1 項前段之規定，
    應適用修正前刑法第41條第1 項前段及修正前罰金罰鍰提高
    標準條例第2 條前段之規定定被告戊○○、甲○○、丙○○
    易科罰金之折算標準，以示懲儆。至公訴人認應量處被告戊○○有期徒刑1 年，被告甲○○2 年10月，尚嫌過重，附此
    敘明。
四、末按刑法第74條有關緩刑宣告之規定，雖於94年2 月2 日總
    統令修正公布，並於95年7 月1 日施行，然因緩刑之條件並
    非針對行為而設，而係著重「裁判時」是否合於緩刑之要件
    ，自應直接適用修正後刑法第74條之規定（最高法院95年第
    8 次刑事庭會議決議參照）。經查：本件被告戊○○、丙○○均未曾因故意犯罪受有期徒刑以上刑之宣告，有臺灣高等
    法院被告前案紀錄表存卷可按，因短於思慮，致犯本案犯行
    ，且被害人丁○○當庭表明願同意被告戊○○之和解提議，
    亦對被告丙○○之行為不再追究之意，堪認被告戊○○、丙○○經此次教訓，當知所警惕，而無再犯之虞，本院認前開
    對其宣告之刑，以暫不執行為適當，併予宣告緩刑2 年，以
    啟自新。
四、修正刑法係自95年7 月1 日起施行，在此之前，刑法分則編
    有關罰金刑之貨幣單位係銀元；且依刑法分則編應處罰金者
    ，應適用罰金罰鍰提高標準條例第1 條之規定；亦即應按各
    該具體條文制定或修正之時間先後，定其提高之倍數。惟被
    告行為後，刑法施行法增訂第1 條之1 ，於95年6 月14日經
    總統公布，並自同年7 月1 日起施行；該條規定：「中華民
    國94年1 月7 日刑法修正施行後，刑法分則編所定罰金之貨
    幣單位為新臺幣。94年1 月7 日刑法修正時，刑法分則編未
    修正之條文定有罰金者，自94年1 月7 日刑法修正施行後，
    就其所定數額提高為30倍。但72年6 月26日至94年1 月7 日
    新增或修正之條文，就其所定數額提高為3 倍」。亦即自95
    年7 月1 日起，刑法分則編所定罰金之貨幣單位，由原來之
    銀元改為新臺幣；且94年1 月7 日刑法修正時，刑法分則編
    未修正之條文定有罰金者，自95年7 月1 日起，有關罰金之
    數額提高為30倍。刑法第277 條第1 項傷害罪、第302 條第
    1 項剝奪行動自由罪及第305 條恐嚇罪自24年7 月1 日施行
    後即未再修正，依增訂刑法施行法第1 條之1 之規定，其罰
    金以新臺幣為單位，數額應提高30倍。此與增訂前之罰金以
    銀元為單位，且適用罰金罰鍰提高標準條例第1 條前段之結
    果應提高10倍，而新臺幣與銀元之比例為3 ：1 ，換算結果
    亦為30倍者，並無不同。亦即增訂刑法施行法第1 條之1 之
    意旨，僅在使刑法規範之罰金刑之貨幣單位，一律改為新臺
    幣，並使增訂前後有關罰金刑提高之倍數一致，對被告而言
    ，並無有利、不利之比較適用之問題，且此增訂之規定應屬
    罰金罰鍰提高標準條例第1 條但書之情形，當無同條前段規
    定之適用，自應逕行適用刑法施行法第1 條之1 之規定。
據上論斷，應依刑事訴訟法第273 條之1 第1 項、第299 條第1
項前段、第310 條之2 、第454 條第2 項，刑法第2 條第1 項前
段、第277 條第1 項、第302 條第1 項、第305 條、第47條第1
項、第74條第1 項第1 款、修正前刑法第28條、第55條、第41條
第1 項前段，中華民國96年罪犯減刑條例第2 條第1 項第3 款、
第7 條、第9 條，刑法施行法第1 條之1 第1 項、第2 項前段，
修正前罰金罰鍰提高標準條例第2 條，現行法規所定貨幣單位折
算新臺幣條例第2 條，判決如主文。
本案經檢察官張世和到庭執行職務。
中　　華　　民　　國　　96　　年　　8 　　月　　29　　日
                  刑事第七庭法  官    許碧惠
以上正本證明與原本無異。
如不服本判決，應於判決送達後10日內，向本院提出上訴，上訴
書狀應敘述具體之理由。
                            書記官    徐仁豐
中　　華　　民　　國　　96　　年　　8 　　月　　29　　日
附錄法條
刑法第277條：
傷害人之身體或健康者，處三年以下有期徒刑、拘役或一千元以
下罰金。
犯前項之罪因而致人於死者，處無期徒刑或七年以上有期徒刑；
致重傷者，處三年以上十年以下有期徒刑。
第302條：
私行拘禁或以其他非法方法，剝奪人之行動自由者，處五年以下
有期徒刑、拘役或三百元以下罰金。
因而致人於死者，處無期徒刑或七年以上有期徒刑，致重傷者，
處三年以上十年以下有期徒刑。
第一項之未遂犯罰之。
第305條：
以加害生命、身體、自由、名譽、財產之事，恐嚇他人致生危害
於安全者，處二年以下有期徒刑、拘役或三百元以下罰金。
